臺灣南投地方法院民事裁定
111年度監宣字第105號
聲  請  人  林書璽  

相  對  人  林施滿足

關  係  人  林宗佑  



關  係  人  林菁青  

關  係  人  林雅琪  

關  係  人  林靜敏  

上列聲請人對於相對人聲請監護宣告事件，本院裁定如下：
    主    文
一、宣告林施滿足（女，民國00年0月00日出生，身分證統一編
    號：Z000000000號） 為受監護宣告之人。
二、選定林書璽（女，民國00年00月0日出生，身分證統一編號
    ：Z000000000號）為受監護宣告人林施滿足之監護人。
三、指定林宗佑（男，民國00年00月00日出生，身分證統一編號
    ：Z000000000號） 為會同開具受監護宣告人林施滿足財產
    清冊之人。
四、程序費用由受監護宣告人林施滿足負擔。
    理    由
一、聲請意旨略以：聲請人為相對人林施滿足之次女，相對人自
    民國109年5月21日起因癲癇導致失智，雖經送醫診治仍不見
    起色，近日更因精神障礙或其他心智缺陷，致不能為意思表
    示或受意思表示，或不能辨識其意思表示之效果，已達受監
    護宣告之程度，有受監護宣告之必要；爰依法聲請准予對相
    對人為監護宣告，並選定聲請人為監護人，指定關係人林宗
    佑為會同開具財產清冊之人等語。
二、按對於因精神障礙或其他心智缺陷，致不能為意思表示或受
    意思表示，或不能辨識其意思表示之效果者，法院得因本人
    、配偶、四親等內之親屬、最近一年有同居事實之其他親屬
    、檢察官、主管機關、社會福利機構、輔助人、意定監護受
    任人或其他利害關係人之聲請，為監護之宣告。又法院為監
    護之宣告時，應依職權就配偶、四親等內之親屬、最近一年
    有同居事實之其他親屬、主管機關、社會福利機構或其他適
    當之人選定一人或數人為監護人，並同時指定會同開具財產
    清冊之人。法院選定監護人時，應依受監護宣告之人之最佳
    利益，優先考量受監護宣告之人之意見，審酌一切情狀，並
    注意下列事項：一受監護宣告之人之身心狀態與生活及財產
    狀況。二受監護宣告之人與其配偶、子女或其他共同生活之
    人間之情感狀況。三監護人之職業、經歷、意見及其與受監
    護宣告之人之利害關係。四法人為監護人時，其事業之種類
    與內容，法人及其代表人與受監護宣告之人之利害關係。民
    法第14條第1項、第1111條第1項、第1111條之1分別定有明
    文。
三、經查，聲請人主張之事實，業據其提出受宣告人親屬系統表
    、同意書、戶籍謄本、中華民國身心障礙證明正反面影本等
    件影本為證；另本院審驗相對人之心神狀況，於鑑定人即衛
    生福利部草屯療養院黃聿斐醫師前訊問相對人，相對人對於
    本院詢問其姓名等問題，皆未能回應，可見其認知辨識及為
    意思表示之能力有所欠缺；而經該院鑑定結果，認定相對人
    之臨床診斷為重度失智症、腎功能不全及癲癇，主要臨床表
    現為認知功能明顯受損，無法與外界進行有意義的溝通，自
    我照顧幾乎完全倚賴他人協助，無法自主行走且需要他人協
    助處理醫療照顧問題，鑑定認為相對人目前之行為能力受上
    述心智缺陷之影響，致不能為意思表示或受意思表示，或不
    能辨識其意思表示之效果之程度等語，此有該院111年8月19
    日草療精字第1110009826號函所附相對人精神鑑定報告書在
    卷為憑。是以，本院認相對人之精神狀態，已達不能為意思
    表示或受意思表示，且不能辨識其意思表示效果之程度，爰
    依法為監護之宣告。
四、關於選定監護人部分：
　　本院審酌相對人前未訂有意定監護契約，而聲請人為相對人
    之次女，誼屬至親，協助相對人處理生活事務，健康狀況良
    好，經濟能力尚可，並有意願出任監護人一職；又相對人之
    配偶已死亡，其餘子女即關係人林宗佑、林菁青、林雅琪、
    林靜敏亦同意由聲請人擔任相對人之監護人，此有聲請狀、
    同意書在卷，並有本院職權查詢司法院意定監護契約管理系
    統查詢結果列印紙在卷足佐；是堪認由聲請人擔任監護人，
    符合相對人之最佳利益，爰選定聲請人為相對人之監護人。
五、關於指定會同開具財產清冊之人部分：
　　聲請人請求指定相對人之長男即關係人林宗佑為會同開具財
    產清冊之人，已獲林宗佑同意，此有林宗佑出具之同意書在
    卷可佐；另相對人之其餘子女即關係人林菁青、林雅琪、林
    靜敏亦同意由林宗佑為會同開具財產清冊之人，堪認由林宗
    佑擔任相對人之會同開具財產清冊之人應無不妥，爰依法指
    定林宗佑為會同開具財產清冊之人。又依民法第1113條準用
    同法第1099條規定，監護開始時，監護人林書璽對於受監護
    宣告人林施滿足之財產，應會同林宗佑，於2個月內開具財
    產清冊，並陳報法院，附此敘明。
六、程序費用負擔之依據：家事事件法第164條第2項。　
中　　華　　民　　國　　111 　年　　8 　　月　　26　　日
                家事法庭    法  官　黃立昌
以上正本係照原本作成。
如不服本裁定關於選定監護人及指定會同開具財產清冊之人等部
分，應於送達後十日內向本院提出抗告狀，並繳納抗告費新臺幣
1千元；其餘關於宣告監護之部分，不得抗告。
中　　華　　民　　國　　111 　年　　9 　　月　　1 　　日
                            書記官　洪正昌